臺灣高等法院刑事裁定
111年度聲字第2900號
聲  請  人  臺灣高等檢察署檢察官
受  刑  人  
即  被  告 黃明宏




上列聲請人因受刑人數罪併罰有二裁判以上，聲請定其應執行之
刑（聲請案號：臺灣高等檢察署111年度執聲字第1401號），本
院裁定如下：
    主  文
黃明宏犯如附表所示各罪所處之刑，應執行有期徒刑參年捌月。
    理  由
一、聲請意旨略以：上列受刑人即被告黃明宏（下稱受刑人）因
    違反廢棄物清理法等數罪，先後經判決確定如附表，應依刑
    法第50條第1項第1款、第2項、第53條、第51條第5款規定，
    定其應執行之刑，爰依刑事訴訟法第477條第1項聲請裁定。
二、按裁判確定前犯數罪者，併合處罰之，但得易科罰金之罪與
    不得易科罰金之罪，不在此限；前項但書情形，受刑人請求
    檢察官聲請定應執行刑者，依第51條規定定之；數罪併罰，
    有二裁判以上，依第51條之規定，定其應執行之刑；數罪併
    罰，分別宣告其罪之刑，宣告多數有期徒刑者，於各刑中之
    最長期以上，各刑合併之刑期以下，定其刑期，但不得逾30
    年，刑法第50條第1項但書第1款、第2項、第53條及第51條
    第5款定有明文。準此，如受刑人所犯之數罪中有原得易科
    罰金之罪者，因與他罪合併定執行刑，於裁判前所犯數罪兼
    有得易科罰金、不得易科罰金之罪混合時，應繫乎受刑人之
    請求與否，而非不問其利益與意願，一律併合處罰之。又按
    數罪併罰中之一罪，依刑法規定得易科罰金，若因與不得易
    科之他罪併合處罰結果而不得易科罰金時，原所易科部分所
    處之刑，自亦無庸為易科折算標準之記載，此經司法院大法
    官會議釋字第144號解釋甚明。另按法律上屬於自由裁量之
    事項，有其外部性界限及內部性界限，並非概無拘束，依據
    法律之具體規定，法院應在其範圍選擇為適當之裁判者，為
    外部性界限；而法院為裁判時，應考量法律之目的，及法律
    秩序之理念所在者，為內部性界限；法院為裁判時，二者均
    不得有所踰越。在數罪併罰，有二裁判以上，定其應執行之
    刑時，固屬於法院自由裁量之事項，然仍應受前揭外部性界
    限及內部性界限之拘束（最高法院94年度台非字第233號判
    決意旨參照）；而刑事訴訟法第370條第2項規定：「前項所
    稱刑，指宣告刑及數罪併罰所定應執行之刑。」已針對第二
    審上訴案件之定應執行之刑，明定有不利益變更禁止原則之
    適用，而分屬不同案件之數罪併罰，倘一裁判宣告數罪之刑
    ，曾經定其執行刑，再與其他裁判宣告之刑定其執行刑時，
    在法理上亦應同受此原則之拘束，亦即另定之執行刑，其裁
    量所定之刑期，不得較重於前定之執行刑加計後裁判宣告之
    刑之總和。
三、經查，受刑人犯違反廢棄物清理法等數罪，分別經臺灣新北
    地方法院、臺灣桃園地方法院及本院判處如附表編號1至3所
    示之刑，均經確定在案，此有上開各判決、本院被告前案紀
    錄表存卷可佐。又上開如附表所示之數罪，其中有得易科罰
    金之罪（附表編號1）與不得易科罰金之罪（附表編號2、3
    ），固合於刑法第50條第1項但書第1款之規定，惟受刑人已
    於「臺灣桃園地方檢察署依102年1月23日修正刑法第50條調
    查受刑人是否聲請定應執行刑調查表」上親自簽名同意聲請
    定刑，有上開調查表附卷可參，則本件自應依刑法第50條第
    2項之規定，依同法第51條規定定其應執行刑。茲檢察官向
    最後事實審之本院聲請定其應執行之刑，本院審核認其聲請
    於法尚無不合，並審酌受刑人如附表各罪所示刑度之外部限
    制（總刑期為有期徒刑10年），附表編號1、2之罪前經臺灣
    桃園地方法院以110年度聲字第3500號裁定應執行有期徒刑2
    年8月，就其所犯多次非法清除廢棄物之各罪已有相當之寬
    減程度，此次應於有期徒刑4年2月以下定其應執行之刑，考
    量受刑人均係以擔任載運司機之方式違犯附表編號1至3所示
    之廢棄物清理相關犯罪（非法清除、貯存廢棄物），其犯罪
    類型、行為態樣、罪質相類似，責任非難重複程度較高，但
    其多次違反相同之環保法規，情節較為重大，是就附表各罪
    為整體非難評價，參酌受刑人於民國111年9月13日針對本件
    定執行刑陳述：「無意見」（見本院卷第109頁陳述意見狀
    ），定其應執行之刑如主文所示。
據上論斷，應依刑事訴訟法第477條第1項，刑法第53條、第51條
第5款，裁定如主文。
中　　華　　民　　國　　111 　年　　9 　　月　　29　　日
                  　刑事第八庭　審判長法　官　陳世宗
                                      法　官　林呈樵
                                      法　官　吳勇毅
以上正本證明與原本無異。
如不服本裁定，應於收受送達後五日內向本院提出抗告狀。
                                      書記官  許家慧
中　　華　　民　　國　　111 　年　　9 　　月　　30　　日
附表：
編號  1 2 3 罪名  非法清除廢棄物罪  未領有廢棄物處理許可文件從事廢棄物貯存罪 宣告刑  有期徒刑6月（共14罪） 有期徒刑1年6月 有期徒刑1年6月 犯罪日期  ①106/05/25、 ②106/08/11、 ③106/08/17、 ④106/10/11、 ⑤106/10/12、 ⑥106/11/03、 ⑦106/12/13、 ⑧107/01/11、 ⑨107/01/30、 ⑩107/01/31、 ⑪107/03/12、 ⑫107/03/19、 ⑬107/07/13、  ⑭107/08/27 108/04/19- 108/04/23 108/02/08 偵查（自訴）機關年度案號  新北地檢108年度偵字第22111號等 桃園地檢108年度偵字第13352號等 桃園地檢108年度偵字第5928號 最後事實審 法院 新北地院 桃園地院 本院  案號 109年度審訴字第115號 109年度審訴字第2202號 111年度上訴字第582號  判決日期 109/02/27 110/04/07 111/04/21 確定判決 法院 新北地院 桃園地院 本院  案號 109年度審訴字第115號 109年度審訴字第2202號 111年度上訴字第582號  判決確定日期 109/03/31 110/05/12 111/05/18 是否為得易科罰金之案件  是 否 否 備註  新北地檢109年度執字第8094號（編號1至14之罪前經新北地院以109年度審訴字第115號判決應執行有期徒刑1年4月確定） 桃園地檢110年度執字第6891號 桃園地檢111年度執字第8369號   編號1、2前經桃園地院以110年度聲字第3500號裁定應執行有期徒刑2年8月